【裁判字號】    99,審訴,503
【裁判日期】    990625
【裁判案由】    違反稅捐稽徵法
【裁判全文】
臺灣桃園地方法院刑事判決             99年度審訴字第503號
公  訴  人  臺灣桃園地方法院檢察署檢察官
被      告  甲○○原名葉振芳.
上列被告因違反稅捐稽徵法案件，經檢察官提起公訴（98年度偵
緝字第712 號），被告於本院準備程序進行中，就被訴事實為有
罪之陳述，經本院告知簡式審判程序意旨，並聽取公訴人及被告
之意見後，本院合議庭裁定改依簡式審判程序審理，茲判決如下
：
    主      文
甲○○公司負責人，為納稅義務人以不正當方法逃漏稅捐，處有
期徒刑捌月，減為有期徒刑肆月，如易科罰金，以新臺幣壹仟元
折算壹日。
    事實及理由
一、犯罪事實：甲○○（原名葉振芳）係址設於臺北市中山區○
    ○○路○ 段20 號5樓「德匯豐實業有限公司」（下稱德匯豐
    公司）之登記負責人，亦為實際負責業務之人，係公司法所
    定之公司負責人，德匯豐公司係稅捐稽徵法所規定之納稅義
    務人，甲○○明知德匯豐公司與永運企業有限公司（下稱永
    運公司）間並無實際進貨交易之事實，竟基於以不正當方法
    逃漏稅捐之犯意，於民國95年9 月間，在某不詳地點，透過
    不詳管道取得永運公司虛偽開立如附表所示之統一發票4 張
    ，銷售額總計新臺幣（下同）1,006 萬800 元，藉以充當進
    項憑證，申報扣抵德匯豐公司之銷項稅額，逃漏營業稅達50
    萬3,040 元，以此方式侵害國家稅收，足生損害於稅捐機關
    對於稅務管理及稅收之正確性。
二、證據名稱：
  (一)被告甲○○於本院準備程序及審理時之自白。
  (二)證人周永義、陳素珠於檢察官偵查中之證述。
  (三)財政部臺北市國稅局96年5 月31日審查三科查緝案件稽查報
    告書、永運企業有限公司虛設行號相關資料分析表、營業稅
    稅籍資料查詢作業、領用統一發票購票證申請書、欠稅總歸
    戶查詢情形表、營利事業統一發證設立變更登記申請書、申
    報書（按年度）跨中心查詢、營業稅年度資料查詢進項來源
    、銷項去路明細排行前30名、專案申請調檔統一發票查核清
    單、臺灣臺北地方法院97年度重訴字第71號判決書各1 份。
  (四)臺灣高等法院被告前案紀錄表1 份。
三、論罪科刑：
  (一)查被告行為後，稅捐稽徵法第47條業於98年5 月27日修正公
    布，同年月29日生效，修正前第47條規定「本法關於納稅義
    務人、扣繳義務人及代徵人應處徒刑之規定，於左列之人適
    用之：一、公司法規定之公司負責人。二、民法或其他法律
    規定對外代表法人之董事或理事。三、商業登記法規定之商
    業負責人。四、其他非法人團體之代表人或管理人。」修正
    後該條則另立第二項規定「前項規定之人與實際負責業務之
    人不同時，以實際負責業務之人為準」。而被告甲○○為德
    匯豐公司登記負責人，為公司法規定之公司負責人，亦為該
    公司之實際負責人，依修正前稅捐稽徵法第47條規定，被告
    應論以該法第47條第1 款、第41條之公司負責人為納稅義務
    人以不正當方法逃漏稅捐罪，法定刑為5 年以下有期徒刑（
    其餘拘役、罰金之刑，不在代罰範圍），然依修正後稅捐稽
    徵法第47條規定，被告既為實際負責之人，仍應論以該法第
    47條第1 項第1 款、第41條之罪，自無新舊法比較適用之問
    題，本件依最高法院95年第21次刑事庭會議決議，應依一般
    法律適用原則適用裁判時法即新法，而論以該法第47條第1
    項第1 款、第41條之罪。
  (二)核被告所為，係犯稅捐稽徵法第47條第1 項第1 款、第41條
    之公司負責人以不正當方法逃漏稅捐罪。爰審酌被告犯罪之
    動機、目的、手段、擾亂稅務作業、危害稽徵公正、逃漏稅
    捐之數額、所生危害程度及犯後態度等一切情狀，量處如主
    文所示之刑，並諭知易科罰金之折算標準。又按，被告行為
    後，中華民國九十六年罪犯減刑條例於96年7 月16日公布施
    行，茲本件被告犯罪時間係在96年4 月24日以前，且所犯非
    該條例第3 條所列不予減刑之罪，合於減刑條件，依該條例
    第2 條第1 項第3 款之規定，爰減其宣告刑二分之一，並依
    同條例第9 條之規定，就減得之刑諭知易科罰金之折算標準
    。至中華民國96年罪犯減刑條例第5 條雖規定：「本條例施
    行前，經通緝而未於中華民國96年12月31日以前自動歸案接
    受偵查、審判或執行者，不得依本條例減刑。」惟該條規定
    係指96年7 月16日上開條例施行前經通緝，而未於同年12月
    31日前自動歸案者，不得依該條例減刑；如係該條例施行後
    始行通緝者，不論是否自動歸案，均無上開不得減刑規定之
    適用（最高法院96年度台非字第332 號判決意旨參照）。查
    本件被告甲○○雖經臺灣桃園地方法院檢察署於97年6 月24
    日發布通緝，而於98年3 月9 日經緝獲到案，其既係於中華
    民國九十六年罪犯減刑條例施行後始遭通緝，不適用上開條
    例第5 條規定，自仍應依該條例減刑，一併敘明。
五、應適用之法條：
    刑事訴訟法第273 條之1 第1 項、第299 條第1 項前段、第
    310 條之2 、第454 條第1 項，稅捐稽徵法第47條第1 項第
    1 款、第41條，刑法第11條前段、第41條第1 項前段，中華
    民國九十六年罪犯減刑條例第2 條第1 項第3 款、第7 條、
    第9 條。
六、如不服本判決，得自收受送達之翌日起10日內向本院提出上
    訴狀（應附繕本），其未敘述上訴理由者，應於上訴期間屆
    滿後20日內補提理由書狀於本院，上訴於臺灣高等法院。
本案經檢察官丁俊成到庭執行職務。
中    華    民    國    99    年    6     月    25    日
                  刑事庭     法  官  林靜梅
以上正本證明與原本無異。
如不服本判決應於收受判決後10日內向本院提出上訴書狀，並應
敘述具體理由。其未敘述上訴理由者，應於上訴期間屆滿後20日
內向本院補提理由書( 均須按他造當事人之人數附繕本) 「切勿
逕送上級法院」。
                             書記官  郭怡君
中    華    民    國    99    年    6     月    25    日
附錄本案論罪科刑依據之法條：
稅捐稽徵法第41條
納稅義務人以詐術或其他不正當方法逃漏稅捐者，處5 年以下有
期徒刑、拘役或科或併科新臺幣6 萬元以下罰金。
稅捐稽徵法第47條
本法關於納稅義務人、扣繳義務人及代徵人應處徒刑之規定，於
左列之人適用之：
一  公司法規定之公司負責人。
二  民法或其他法律規定對外代表法人之董事或理事。
三  商業登記法規定之商業負責人。
四  其他非法人團體之代表人或管理人。
前項規定之人與實際負責業務之人不同時，以實際負責業務之人
為準
附表：
  ┌──┬────┬─────┬──────┬─────┐
  │編號│開立年/ │發票號碼  │銷售額（新臺│稅額（新臺│
  │    │月/ 日  │          │幣）        │幣）      │
  ├──┼────┼─────┼──────┼─────┤
  │ 1  │95/9/1  │PU00000000│2,515,200元 │125,760元 │
  ├──┼────┼─────┼──────┼─────┤
  │ 2  │95/9/1  │PU00000000│2,515,200元 │125,760元 │
  ├──┼────┼─────┼──────┼─────┤
  │ 3  │95/9/1  │PU00000000│2,515,200元 │125,760元 │
  ├──┼────┼─────┼──────┼─────┤
  │ 4  │95/9/1  │PU00000000│2,515,200元 │125,760元 │
  ├──┴────┴─────┼──────┼─────┤
  │合計                      │10,060,800元│503,040元 │
  └─────────────┴──────┴─────┘

司法院資訊處製作；財團法人民間司法改革基金會備份。
